【裁判字號】    99,訴,1798
【裁判日期】    991013
【裁判案由】    毒品危害防制條例
【裁判全文】
臺灣臺中地方法院刑事判決              99年度訴字第1798號
公  訴  人  臺灣臺中地方法院檢察署檢察官
被      告  甲○○
上列被告因違反毒品危害防制條例案件，經檢察官提起公訴（99
年度毒偵字第1878號），被告於準備程序中就被訴事實為有罪之
陳述，經告以簡式審判之旨，並聽取當事人意見後，本院合議庭
裁定由受命法官獨任進行簡式審判程序，判決如下：
    主      文
甲○○施用第一級毒品，累犯，處有期徒刑拾壹月。扣案之第一
級毒品海洛因壹包（驗餘淨重零點陸壹玖柒公克，含空包裝袋壹
只）沒收銷燬之；扣案之注射針筒壹支沒收之。又施用第二級毒
品，累犯，處有期徒刑陸月。應執行有期徒刑壹年月。扣案之
第一級毒品海洛因壹包（驗餘淨重零點陸壹玖柒公克，含空包裝
袋壹只），沒收銷燬之；扣案之注射針筒壹支沒收之。
    事實及理由
一、犯罪事實：
(一)、甲○○於民國91年間因施用毒品案件，經法院裁定令入勒戒
    處所施以觀察、勒戒後，因認有繼續施用毒品傾向，復經法
    院裁定令入戒治處所施以強制戒治處分後，嗣經停止戒治，
    所餘期間付保護管束，於92年8 月14日期滿未經撤銷停止戒
    治而以已執行論，並由檢察官以92年度戒毒偵字第191 號為
    不起訴處分確定。復於93年間因施用毒品案件，經法院判處
    有期徒刑1 年、6 月，定應執行有期徒刑1 年4 月確定。又
    於94年間因詐欺案件，經法院判處有期徒刑3 月確定，另因
    竊盜案件，經法院判處有期徒刑6 月確定。而上開數罪，經
    法院裁定定應執行有期徒刑1 年10月確定，並於95年1 月9
    日縮短刑期假釋出監，假釋期間付以保護管束，於95年1 月
    28日期滿未經撤銷假釋，以已執行論。
(二)、甲○○又於95年間因施用毒品案件，經法院判處有期徒刑10
    月、5 月，定應執行有期徒刑1 年2 月確定。復於96年間因
    施用毒品案件，經法院分別判處有期徒刑10月、5 月，定應
    執行有期徒刑1 年2 月確定；另因竊盜案件，經法院判處有
    期徒刑5 月確定；又因施用毒品案件，經法院判處有期徒刑
    7 月確定；再因施用毒品案件，經法院分別判處有期徒刑10
    月、4 月，定應執行有期徒刑1 年確定，上開數罪經減刑為
    有期徒刑5 月、2 月又15日、5 月、2 月又15日、2 月又15
    日、3 月又15日、5 月、2 月，定應執行有期徒刑2 年2 月
    。又於96年間因詐欺案件，經法院判處有期徒刑4 月，減為
    有期徒刑2 月確定。而上開數罪，經法院定應執行有期徒刑
    2 年4 月確定，並於97年11月10日縮短刑期假釋出監，假釋
    期間付以保護管束，於98年4 月11日期滿未經撤銷假釋，以
    已執行論。
(三)、詎甲○○仍不知戒絕毒癮，基於施用第二級毒品甲基安非他
    命之犯意，於99年5 月1 日上午9 時，在南投縣埔里鎮○○
    里○○○街49號居處，以將第二級毒品甲基安非他命點火燒
    烤吸食所產生煙霧之方式，施用第二級毒品甲基安非他命1
    次；又基於施用第一級毒品海洛因之犯意，於99年5 月2日
    上午不詳時間，在上址居處，以將海洛因加水稀釋後注射手
    臂之方式，施用第一級毒品海洛因1 次。嗣於99年5 月4 日
    上午7 時許，警方獲報前往臺中縣東勢鎮○○里○街南片巷
    11之4 號2 樓處理爭吵事宜時，並當場查獲甲○○所持有之
    海洛因1 包（驗餘淨重0.6197公克）、注射針筒1 支，經警
    採集其尿液送驗，結果呈嗎啡及甲基安非他命陽性反應等物
    ，始知上情。
二、證據名稱：
(一)、被告甲○○於警詢、偵查、本院準備程序及審理中之自白。
(二)、臺中縣政府警察局東勢分局委託鑑驗尿液代號與真實姓名對
    照表、詮昕科技股份有限公司99年5 月21日報告編號0000
    0000號濫用藥物尿液檢驗報告各1 紙、刑案現場照片10張。
(三)、扣案之海洛因1 包（驗餘淨重0.6197公克）、注射針筒1 支
    、行政院衛生署草屯療養院99年6 月8 日草療鑑字第099050
    0250號鑑定書1 紙。
三、論罪科刑之理由：
(一)、本案被告施用第一、二級毒品之犯行固於92年間強制戒治處
    分執行完畢釋放後5 年後所為。惟按毒品危害防制條例於92
    年7 月9 日修正公布，自93年1 月9 日施行，其中第二十條
    、第二十三條將施用毒品之刑事處遇程序區分為「初犯」及
    「五年內再犯」與「五年後再犯」，其立法理由略謂：「初
    犯」經觀察、勒戒或強制戒治後，應為不起訴處分；經觀察
    、勒戒或強制戒治執行完畢釋放後「五年內再犯」者，因其
    再犯率甚高，原實施之觀察、勒戒及強制戒治已無法收其實
    效，應依法追訴；至於經觀察、勒戒或強制戒治執行完畢釋
    放後「五年後再犯」者，因前所實施之觀察、勒戒或強制戒
    治已足以遮斷其毒癮，為期鼓勵自新並協助斷除毒癮，仍適
    用「初犯」規定，先經觀察、勒戒或強制戒治之程序，從而
    ，依修正後之規定，應僅限於「初犯」及「五年後再犯」此
    二種情形始應先經觀察、勒戒或強制戒治程序。倘被告於五
    年內已曾再犯並經依法追訴，顯見其再犯率甚高，觀察、勒
    戒或強制戒治已無法收其實效，則縱其第三次以上再度施用
    毒品之時間係在初犯經觀察、勒戒或強制戒治執行完畢釋放
    五年以後，仍不符合「五年後再犯」之規定，即應依該條例
    第十條規定處罰（最高法院95年5 月9 日95年第7 次刑事庭
    會議決議、同院95年度台非字第59號判決、95年度台上字第
    1071號判決參照）。則本案被告既於前揭強制戒治處分執行
    完畢釋放後之93年、95年、96年間，分別再因施用毒品犯行
    各經判刑確定業如前述，則其於前開強制戒治處分執行完畢
    五年後，再犯本案施用第一、二級毒品犯行即仍應依法論科
    。
(二)、 按海洛因、甲基安非他命分別係毒品危害防制條例第2 條
     第2 項第1 款、第2 款所規定之第一級毒品、第二級毒品
     ，不得非法施用。核被告甲○○所為，係犯毒品危害防制
     條例第10條第1 項之施用第一級毒品罪、同條第2 項之施
     用第二級毒品罪。被告持有第一、二級毒品之低度行為，
     應為其施用第一、二級毒品之高度行為所吸收，均不另論
     罪。又被告所犯上開二罪，犯意各別，行為互殊，應予分
     論併罰。
(三)、 被告有如前述之有期徒刑前科，於97年11月10日縮短刑期
     假釋出監，於98年4 月11日保護管束期滿，視為執行完畢
     等情，有臺灣高等法院被告前案紀錄表1 份附卷可證，其
     於受有期徒刑執行完畢後，5 年以內故意再犯本件二罪有
     期徒刑以上之罪，俱為累犯，均應依刑法第47條第1 項之
     規定加重其刑。
(四)、 爰審酌被告前已因施用毒品犯行經觀察勒戒及徒刑之執行
     後，竟仍故態復萌，復行施用毒品不輟，無視於毒品對於
     自身健康之戕害及國家對於杜絕毒品犯罪之禁令，惟衡酌
     施用毒品係屬自戕行為，被告犯罪手段尚屬平和，且犯後
     始終坦承犯行之態度等一切情狀，分別量處如主文所示之
     刑，並定其應執行之刑。
四、沒收：
    扣案之第一級毒品海洛因1 包（驗餘淨重0.6197公克），經
    送行政院衛生署草屯療養院鑑定結果，結果含有第一級毒品
    海洛因成分，有行政院衛生署草屯療養院99年6 月8 日草療
    鑑字第0990500250號鑑定書1 紙在卷可稽，爰依毒品危害防
    制條例第18條第1 項前段規定，沒收銷燬之（盛裝上開毒品
    之包裝袋，以現今所採行之鑑驗方式，包裝袋仍會殘留微量
    毒品而無法將之完全析離，應視為毒品之一部分），而上開
    海洛因經檢驗而耗損部分，既已滅失，自無庸再為沒收銷燬
    之諭知。扣案之注射針筒1 支，為被告所有，且係供其犯施
    用第一級毒品罪所用之物，業據被告供承在卷，爰依刑法第
    38條第1 項第2 款之規定，宣告沒收。
五、適用之法條：
(一)、刑事訴訟法第273 條之1 第1 項、第299 條第1 項前段、第
    310條之2、第454條第1項。
(二)、毒品危害防制條例第10條第1 項、第2 項、第18條第1 項前
    段。
(三)、刑法第11條前段、第47條第1 項、第38條第1 項第2 款、第
    51條第5 款。
六、本案經檢察官乙○○到庭執行職務。
七、如不服本判決，應於送達後10日內，向本院提出上訴狀。
中    華    民    國    99    年    10    月    13    日
                  刑事第六庭    法  官  李立傑
上正本證明與原本無異。
如不服本判決應於判決送達後十日內向本院提出上訴狀，（均須
按他造當事人之數附繕本）「切勿逕送上級法院」。
                                書記官  陳怡臻
中    華    民    國    99    年    10    月    13    日
附錄：
毒品危害防制條例第10條
施用第一級毒品者，處6 月以上5 年以下有期徒刑。
施用第二級毒品者，處3 年以下有期徒刑。

司法院資訊處製作；財團法人民間司法改革基金會備份。
